【裁判字號】    97,易,2998
【裁判日期】    971128
【裁判案由】    詐欺
【裁判全文】
臺灣臺北地方法院刑事判決              97年度易字第2998號
公  訴  人  臺灣臺北地方法院檢察署檢察官
被      告  甲○○
上列被告因詐欺案件，經檢察官提起公訴（九十七年度偵字第一
八九八八號），本院判決如下：
    主  文
甲○○幫助意圖為自己不法之所有，以詐術使人將本人之物交付
，處拘役伍拾日，如易科罰金，以新臺幣壹仟元折算壹日。
    事  實
一、甲○○明知金融機構存款帳戶為個人信用之表徵，且任何人
    只要有少許之金錢，均可自行到金融機構申請開立存款帳戶
    ，而無特別之窒礙，並可預見將自己所有之存摺、金融卡及
    提款密碼等金融帳戶資料提供他人時，有供不法詐騙份子利
    用，而幫助他人為財產犯罪之虞，竟不違背其本意，基於幫
    助他人遂行詐欺取財之不確定犯意，於民國九十七年六月二
    十日前某日時，在不詳處所，將其前於八十六年四月二十四
    日在中國信託商業銀行股份有限公司（下稱中國信託）城東
    分行所申請開立之帳號000000000000號活期儲
    蓄存款帳戶之存摺、金融卡及提款密碼，提供予真實姓名、
    年籍不詳之成年人使用，以幫助該名成年人為詐欺取財犯行
    。嗣該名成年人即基於意圖為自己不法所有之犯意，於九十
    七年六月二十八日十五時許，以電話號碼00000000
    00撥打至乙○○所持用之門號0000000000號行
    動電話，佯為網路購物賣家，向乙○○詐稱：其網路購物轉
    帳設定錯誤，需以金融卡至自動櫃員機解除設定云云，致乙
    ○○陷於錯誤信為真實，乃前往臺南市○○路○段中國信託
    自動櫃員機，依該名成年人指示操作，而接續於九十七年六
    月二十八日之十七時五十五分四十六秒許、十七時五十七分
    五十七秒許、十八時零分二十一秒許、十八時二分十四秒許
    、十八時五分十一秒許、十八時六分二十九秒許、十八時二
    十二分三十一秒許及十八時二十四分三十六秒許，轉帳新臺
    幣（下同）二萬九千元、二萬五千元、二萬六千元、七千元
    、二千元、九千元、一萬四千元及一千元，共計十一萬三千
    元至甲○○上開中國信託帳戶，旋遭該名成年人提領一空。
    嗣因乙○○發覺受騙，報警處理，而循線查知上情。
二、案經臺北市政府警察局中山分局移送臺灣臺北地方法院檢察
    署檢察官偵查起訴。
    理  由
一、證據之認定：
  (一)按被告以外之人於審判外之言詞或書面陳述，除法律有規定
    者外，不得作為證據；又被告以外之人於審判外之陳述，雖
    不符同法第一百五十九條之一至第一百五十九條之四之規定
    ，而經當事人於審判程序同意作為證據，法院審酌該言詞陳
    述或書面陳述作成時之情況，認為適當者，亦得為證據。當
    事人、代理人或辯護人於法院調查證據時，知有第一百五十
    九條第一項不得為證據之情形，而未於言詞辯論終結前聲明
    異議者，視為有前項之同意，刑事訴訟法第一百五十九條第
    一項、第一百五十九條之五分別定有明文。查本案所據以認
    定被告甲○○犯罪事實之下列證據，部分屬於傳聞證據，因
    公訴人及被告於本院言詞辯論終結前均未爭執證據能力，本
    院審酌該等言詞或書面陳述作成時之情況，並無不宜作為證
    據之情事，依刑事訴訟法第一百五十九條之五之規定，均得
    作為證據，合先敘明。
  (二)前揭犯罪事實，業據被告於本院九十七年十一月十八日審理
    時坦承不諱（本院當日審判筆錄參照），並據證人即告訴人
    乙○○於警詢時證述明確（見九十七年度偵字第一八九八八
    號卷《下稱偵查卷》第五頁、第六頁），並有中國信託九十
    七年七月九日中信銀集作字第九七五０七八八０號函、九十
    七年十月二十四日中信銀集作字第九七五一一六九０號函所
    檢送系爭帳戶開戶基本資料、歷史交易明細表及掛失紀錄表
    （見偵查卷第十一頁至第十八頁及本院卷第十頁、第十一頁
    ）、中國信託自動櫃員機客戶交易明細表八紙（見偵查卷第
    二十二頁、第二十三頁））等件在卷可佐，堪認被告任意性
    自白核與事實相符，堪以採信。綜上，本件事證明確，被告
    之犯行堪以認定。
二、論罪科刑之法律適用：
  (一)按刑法上之幫助犯，係對於犯罪與正犯有共同之認識，而以
    幫助之意思，對於正犯資以助力，而未參與實施犯罪之行為
    者而言（最高法院七十五年度臺上字第一五０九號、八十八
    年度臺上字第一二七０號判決亦同此意旨）。是以，如未參
    與實施犯罪構成要件之行為，且係出於幫助之意思提供助力
    ，即屬幫助犯，而非共同正犯。本件被告基於幫助之犯意，
    提供系爭帳戶之存摺、金融卡及提款密碼予真實姓名、年籍
    不詳之成年人，該成年人利用被告之幫助，意圖為自己不法
    之所有，施用詐術使被害人乙○○陷於錯誤，因而接續匯款
    至被告所提供之系爭帳戶內，是被告所為係參與詐欺罪構成
    要件以外之行為，且在無證據證明被告係以正犯而非以幫助
    犯之犯意參與犯罪之情形下，應認其所為係幫助犯而非正犯
    行為。故核被告所為，係犯刑法第三十條第一項前段、第三
    百三十九條第一項之幫助詐欺取財罪。被告幫助他人犯上開
    詐欺罪，爰依刑法第三十條第二項之規定，按正犯之刑減輕
    之。
  (二)爰審酌被告所為已影響社會正常交易安全，增加被害人尋求
    救濟之困難，並使犯罪之追查趨於複雜，危害社會情節甚鉅
    等，本應予以嚴懲，惟其犯後坦承犯行，態度良好，顯有悔
    悟之意，尚有改過遷善之可能，暨其犯罪之手段、被害人所
    受損害等其他一切情狀，量處如主文所示之刑，並諭知易科
    罰金之折算標準，以示懲儆。
據上論斷，應依刑事訴訟法第二百九十九條第一項前段，刑法第
三百三十九條第一項、第三十條第一項前段、第二項、第四十一
條第一項前段，刑法施行法第一條之一，判決如主文。
本案經檢察官廖先志到庭執行職務。
中    華    民    國    97    年    11    月    28    日
                  刑事第九庭審判長法  官  林怡秀
                                  法  官  張詩芸
                                  法  官  劉素如
以上正本證明與原本無異。
如不服本判決應於收受送達後十日內向本院提出上訴書狀，並應
敘述具體理由；其未敘述上訴理由者，應於上訴期間屆滿後二十
日內向本院補提理由書（均須按他造當事人之人數附繕本）。被
害人乙○○如對於本判決不服者，應具備理由請求檢察官上訴，
其上訴期間之計算係以檢察官收受判決正本之日期為準。
                                  書記官  陳育君
中    華    民    國    97    年    11    月    28    日
附錄本案論罪科刑法條全文：
中華民國刑法第339 條
意圖為自己或第三人不法之所有，以詐術使人將本人或第三人之
物交付者，處五年以下有期徒刑、拘役或科或併科一千元以下罰
金。
以前項方法得財產上不法之利益或使第三人得之者，亦同。
前二項之未遂犯罰之。


司法院資訊處製作；財團法人民間司法改革基金會備份。
